臺灣高等法院刑事判決　　　　　　 95年度上更(一)字第624號
　　上　訴　人
　　即　被　告　丙○○
　　指定辯護人　本院公設辯護人　乙○○
上列上訴人因偽造有價證券等案件，不服臺灣臺北地方法院92年
度訴字第143號，中華民國92年7月16日第一審判決（起訴案號：
臺灣臺北地方法院檢察署91年度偵緝字第1258號），提起上訴，
經判決後，由最高法院發回更審，本院判決如下：
    主  文
原判決撤銷。
丙○○共同意圖供行使之用，而偽造有價證券，處有期徒刑參年
壹月。
偽造之安泰商業銀行ＢＡ0000000號民國八十九年八月十
日期面額新台幣貳萬陸仟元之支票壹紙沒收。
    事  實
一、丙○○與李國欽（未據起訴）意圖為自己之不法所有，二人
    於民國（下同）89年4月4日夜間11、12時許，至丙○○之母
    鍾家秀同居男友甲○○所經營徽昇企業有限公司（下稱徽昇
    公司）位於台北市○○區○○街154 號地下室之辦公室，竊
    取甲○○所有之保險櫃乙只，內有徽昇公司印章、安泰商業
    銀行（以下簡稱安泰銀行）空白支票數十張及專利證書一紙
    。二人乃共同意圖供行使之用，並基於犯意聯絡，於不詳時
    地，在所竊得票號為BA0000000 號之空白支票上，盜蓋徽昇
    公司之印章並蓋用李國欽印章於發票人欄，偽填發票日 89
    年8月10日、金額新台幣（下同）2萬6千元後，於同年6月底
    ，交由不知情之賈麗紅（另經不起訴處分），持往桃園縣桃
    園市○○路552號3樓向不知情之林祐辰調現，得款現金1 萬
    及1萬6千元。嗣林祐辰再背書後將之轉讓予不知情之林建民
    提示兌領，因甲○○已辦理掛失止付，警方乃循線查獲。
二、案經臺北市政府警察局大安分局報告及鍾家秀訴由臺灣臺北
    地方法院檢察署檢察官偵查起訴。
    理  由
一、證據能力之說明：
（一）按被告以外之人於審判外之陳述，雖不符前4條之規定，
      而經當事人於審判程序同意作為證據，法院審酌該言詞陳
      述或書面陳述作成時之情況，認為適當者，亦得為證據；
      當事人、代理人或辯護人於法院調查證據時，知有第 159
      條第1 項不得為證據之情形，而未於言詞辯論終結前聲明
      異議者，視為有前項之同意，刑事訴訟法第159條之5定有
      明文。
（二）查上訴人即被告丙○○及其指定辯護人於本院言詞辯論終
      結前，未對證人鍾家秀、甲○○、賈麗紅、林祐辰、及林
      建民等人於警詢及偵查中供述之證據能力聲明異議，本院
      審酌上開證人鍾家秀等於於警詢及偵查中之供述並無顯不
      可信之情況，或有其他不適當之情形，故上開證人鍾家秀
      等於於警詢及偵查中所為之供述，依刑事訴訟法第159 條
      之5之規定有證據能力。
二、上揭犯罪事實，業據被告於原審審理中直承無諱（見原審卷
    第76頁、第99頁），核與被害人甲○○、證人即被告之母鍾
    家秀於警詢及原審中所證之失竊及空白支票遭偽造提示，證
    人賈麗紅於警詢及偵查中證稱交被告委託持票調現，林祐辰
    證以賈麗紅以偽造支票向其調款，林建民所證林祐辰購買電
    器交付系爭支票其進而兌領等情節（見偵字第12869 號卷第
    11至第14頁、第54頁至第56頁、第62頁反面、第63頁）大致
    吻合。此外，復有偽造之支票影本、退票理由單、票據掛失
    止付通知書、遺失票據申報書及掛失止付票據提示人資料查
    報表各一紙在卷可稽。
三、至被告於偵查中供承其於89 年4 月間有到台北市○○街154
    號地下室偷取甲○○所有空白支票等情（見90年度偵緝字第
    1286號卷第14頁反面），經揆被告於偵查中雖未直承係與李
    國欽共同行竊，惟據證人鍾家秀所述本案失竊之物品係一只
    保險櫃（見偵字第12869號卷第55 頁反面），而該保險櫃係
    徽昇公司所有，且內裝有徽昇公司印章、安泰銀行空白支票
    數十張及專利證書一紙等情觀之，該保險櫃之體積及重量應
    非一人可獨力搬走，衡情本件竊案應有二人以上為之，而被
    告於原審及本院前審審理時均坦承係其與李國欽二人偷的（
    見原審卷第76頁、第99頁；本院前審卷第62頁），是本案應
    係被告與李國欽共同行竊無訛（此即最高法院發回意旨第一
    點所指摘之事項）。另被告於偵查中雖辯稱：李國欽之印章
    ，係其撿到的，加蓋於支票上等語（見90年度偵緝字第1286
    號卷第15頁），惟被告於原審既已坦承係其與李國欽共同行
    竊及共同偽造系爭支票，且本案應係被告與李國欽二人共同
    犯案等情，業如前述，是被告上開偵查中之供述，顯與事實
    不符，故李國欽之印章應係其本人提供，並非被告所盜蓋，
    併予敘明（此即最高法院發回意旨第二點指摘之事項）。
四、另被告於原審及本院前審雖辯稱簽發系爭支票已得被害人甲
    ○○授權云云，被害人甲○○於原審及本院前審審理中亦到
    庭附和其詞，改稱被告於票據掛失後之不詳時間，有電告借
    用支票，其答稱開票金額不能超出5 萬元，因其要對之追索
    財物，才同意簽發云云。然查，被害人甲○○表示其與被告
    之母同財共居，很照顧被告，若被告經濟有問題，會給金錢
    等語 (見本院前審卷第56頁），則其何來為要追索財物，而
    引誘被告開票？且既同意開票，理應以甲○○名義開票，豈
    有以李國欽名義簽發之理？倘授權簽發支票，甲○○已知悉
    支票之流向，則應撤回掛失止付，讓支票得以兌現，無庸再
    追查其使用人。再觀諸其於警訊偵查及原審調查中，始終堅
    稱欲追究被告責任，從未提及借票事，是其嗣後翻異，應係
    經其同居人鍾家秀即被告母之懇請，屬事後串飾迴護之詞，
    不能憑信。核被告上開所辯，無非事後卸責之詞，不足採信
    ，
    本件事證明確，其犯行堪以認定，應依法論科。
五、新舊法之比較：
（一）查被告行為後，刑法業於94年2月2日修正公布，95年7月1
      日起施行。按行為後法律有變更者，適用行為時之法律，
      但行為後之法律有利於行為人者，適用最有利於行為人之
      法律，修正後刑法第2條第1項定有明文。此條規定係規範
      行為後法律變更所生新舊法律比較適用之準據法，本身尚
      無新舊法比較之問題，於新法施行後，應一律適用新法第
      2條第1項之規定，為「從舊從輕」之比較，先予敘明。再
      按本次法律變更，比較時應就罪刑有關之共犯、未遂犯、
      想像競合犯、牽連犯、連續犯、結合犯，以及累犯加重、
      自首減輕暨其他法定加減原因（如身分加減）與加減例等
      一切情形，綜其全部罪刑之結果而為比較（ 最高法院95
      年5月23日95年度第8次刑庭會議決議參照）。
（二）經查：
    1.刑法第28條關於共犯之規定，由原條文：「二人以上共同
      實施犯罪之行為者，皆為正犯」，修正為：「二人以上共
      同實行犯罪之行為者，皆為正犯」，揆諸本條之修正理由
      係為釐清陰謀共同正犯、預備共同正犯、共謀共同正犯是
      否合乎本條規定之正犯要件，而本案被告與李國欽就犯罪
      事實之犯行，既均屬實行犯罪行為之正犯，則適用舊法第
      28條規定論擬，對被告二人並無不利。
    2.又刑法第55條牽連犯之規定業經刪除，本件被告所犯竊盜
      、偽造有價證券之犯行，具方法結果之牽連關係，依修正
      前即行為時之規定，應從一重之刑法第201條第1項之偽造
      有價證罪處斷，而修正後之刑法既已刪除牽連犯之規定，
      則所犯上開數罪應依數罪併罰之規定分論併罰。比較新舊
      法之規定，修正後之規定並非較有利於被告，依刑法第 2
      條第1項前段之規定，應適用行為時之法律，即適用修正
      前刑法第55條後段牽連犯之規定。
    3.刑法第320條之竊盜罪及第201 條第1項偽造有價證券罪其
      法定刑中關於罰金之規定，修正前原先以銀元計算，並依
      罰金罰鍰提高標準條例第1條前段提高10 倍，且罰金之法
      定最低額依修正前刑法第33條第5款規定係以1元計算，惟
      修正後之刑法施行法增定第1條之1：「中華民國94年1月7
      日刑法修正施行後，刑法分則編所定罰金之貨幣單位為新
      臺幣。94年1月7日刑法修正時，刑法分則編未修正之條文
      定有罰金者，自94年1月7日刑法修正施行後，就其所定數
      額提高為30倍。但72年6月26日至94年1月7 日新增或修正
      之條文，就其所定數額提高為3倍」，刑法第33條第5款亦
      修正為：「主刑之種類如下：五、罰金：新臺幣1 千元以
      上，以百元計算之」，是依修正後之規定，前揭二罪之罰
      金刑最高額與修正前並無不同，惟最低額均提高為新臺幣
      一千元，經比較新舊法，以修正前之規定，對被告較為有
      利，應依刑法第2條第1項前段之規定適用舊法。
（三）綜上，揆諸前揭最高法院決議及修正後刑法第2條第1項之
      「從舊從輕」原則，並針對法律修正前、後之規定逐一比
      較結果，並綜合全案卷證、本件被告犯罪事實及全部罪刑
      之結果而為比較，適用行為時之相關刑罰法律，對被告較
      為有利，自應適用修正前刑法相關規定。
六、核被告所為係犯刑法第320條第1項之竊盜罪、同法第201 條
    第1 項偽造有價證券罪。其偽造支票進而行使，行使之低度
    行為應為偽造之高度行為所吸收，不另論罪。其與李國欽就
    上開犯行，有犯意聯絡與行為分擔，係共同正犯。又其利用
    不知情之賈麗紅行使偽造支票，為間接正犯。被告所犯二罪
    之間有方法結果之牽連犯關係，應依修正前刑法第55條從較
    重之偽造有價證券罪論處，又意圖行使而偽造有價證券，其
    效用即為非法取得他人財物，不另成立詐欺罪（最高法院43
    年台上字第684號判例意旨可資參照），併予說明。
七、原審以被告罪證明確予以論罪科刑，固非無見。惟查：（一
    ）被告竊取之財物為保險櫃乙只（內含公司章、支票、專利
    書等物），原判決未予究明，僅記明微昇公司章、支票、專
    利書等物，其事實之認定有誤。（二）被告行為後刑法業經
    修正，已如前述，原審未及比較適用，亦有未洽。被告上訴
    否認犯罪，雖無理由，惟原判決既有可議，仍屬無可維持，
    自應由本院撤銷改判。爰審酌被告素行不佳、犯罪之動機、
    目的、與被害人平日關係密切、犯罪所生危害、被害人予以
    原諒及犯罪後態度等一切情狀，判處如主文第二項所示之刑
    ，以示懲儆。又被告曾有偽造文書及偽造貨幣之前科，有本
    院被告全國前案紀錄表附卷可佐，顯見其偽造成性，且被告
    居無定所，偵審中屢經通緝在案，法院審理中又與被害人甲
    ○○勾串係借票，俱無從見諸其有悔悟之心，難認有情堪憫
    恕之處，縱其已獲被害人原諒，仍不宜依刑法第59條規定減
    輕其刑，附此敘明。至偽造之安泰銀行BA0000000號支票一
    紙雖未扣案，因無證據證明已經滅失，仍應依刑法第205條
    宣告沒收。
八、公訴意旨另認被告係侵占李國欽遺失之印章而加以盜用偽造
    支票，然被告供稱係與李國欽共同偽造等語在卷，檢察官認
    被告另涉刑法第337 條侵占遺失物罪，容有誤會，然檢察官
    認此與起訴經論罪科刑之部分有牽連犯之裁判上一罪關係，
    茲不另為無罪判決之諭知。又台北市○○區○○街154 號地
    下室，係徽昇公司之辦公處所，業經證人鍾家秀於偵查中證
    述明確（見90年度偵字第12869號偵卷第55 頁反面），起訴
    書認涉犯侵入住宅竊盜，亦有未洽，均併此陳明。
九、公訴意旨另以：被告與姓名年籍不詳之成年人士共同基於意
    圖為自己不法所有之竊盜犯意，於89年4月4日夜間，侵入鍾
    家秀所有位於台北市○○區○○街154 號地下室辦公處所內
    ，竊得鍾家秀所有之鑽戒、鑽錶、藍寶石等物。因認被告另
    涉此部分竊盜罪嫌。按告訴乃論之罪，告訴人於第一審辯論
    終結前得撤回其告訴，又告訴經撤回者，應諭知不受理之判
    決，刑事訴訟法第238條第1項、第303條第3款定有明文。查
    本件告訴人鍾家秀告訴被告竊盜案件，起訴書認係犯刑法第
    320條第1項條之罪，而鍾家秀為被告之母，有被告之法務部
    戶役政連線查詢結果一紙附卷足參，依同法第324條第2項之
    規定，須告訴乃論。茲據告訴人撤回其告訴，有原審92 年7
    月4 日審判筆錄可按，依照上開說明，原應為不受理之判決
    ，然檢察官認此部分與前開論罪科刑部分有連續犯、牽連犯
    之裁判上一罪關係，茲不另為不受理判決之諭知，附予指明
    。
十、被告經合法傳喚，無正當理由不到庭，爰不待其陳述逕行判
    決，併予敘明。
據上論斷，應依刑事訴訟法第369條、第371條、第364條、第299
條第1項前段，刑法第2 條第1項、修正前刑法第28條、修正前第
320條第1項、修正前第201條第1項、修正前第55 條、第205條、
罰金罰鍰提高標準條例第1條前段，判決如主文。
本案經檢察官沈世箴到庭執行職務。
中　　華　　民　　國　 96　　　年　 01　　月　 24　　日
                  刑事第八庭   審判長  法 官 鄭文肅
                                       法 官 江國華
                                       法 官 楊炳禎
以上正本證明與原本無異。
如不服本判決，應於收受送達後十日內向本院提出上訴書狀，其
未敘述上訴之理由者並得於提起上訴後十日內向本院補提理由書
（均須按他造當事人之人數附繕本）。
                                      書記官 邵淑津
中　　華　　民　　國　 96　　　年　 01　　月　 24　　日
附錄：本案論罪科刑法條全文
刑法第二百零一條第一項
意圖供行使之用，而偽造、變造公債票、公司股票或其他有價證
券者，處三年以上十年以下有期徒刑，得併科三千元以下罰金。
刑法第三百二十條第一項
意圖為自己或第三人不法之所有，而竊取他人之動產者，為竊盜
罪，處五年以下有期徒刑、拘役或五百元以下罰金。
